臺灣臺中地方法院簡易民事判決
　　　　　 110年度沙簡字第167號
原      告  張登傑  

訴訟代理人  蘇哲科律師
被      告  蘇聖珉  
訴訟代理人  黃聖友律師
複代理人    柯毓榮律師
上列當事人間請求損害賠償事件，本院於民國111年6月14日言詞
辯論終結，判決如下：
    主      文
被告應給付原告新臺幣544,520元，及自民國110年2月20日起至
清償日止，依照年息5％計算之利息。
原告其餘之訴駁回。
訴訟費用由被告負擔42％，餘由原告負擔。
本判決得假執行。但被告如以新臺幣544,520元為原告預供擔保
後，得免為假執行。
原告其餘假執行之聲請駁回。
    事實及理由
一、原告主張：被告於民國109年8月8日15時49分許，駕駛車牌
    號碼0000-00號自用小客車，行經臺中市西屯區潮洋里沿虹
    揚橋內側車道往環中路方向時，因未注意車前狀況，致碰撞
    訴外人張登堯駕駛原告所有之車牌號碼0000-00號自用小客
    車（下稱系爭車輛），系爭車輛又往前碰撞訴外人甲○○駕駛
    之車牌號碼000-0000號租賃小客車，案經臺中市政府警察局
    第六分局警員處理在案，被告駕駛前開車輛應負賠償責任。
    系爭車輛經原廠估價修復費用共計新臺幣（下同）1,281,87
    7元（修繕費用950,800元、交易價值減損323,877元），且
    有諸多零件已無法取得，故並無計入該估價單內，原告暫時
    保留此部分之請求。為此，爰依侵權行為之法律關係提起本
    件訴訟請求被告給付。並聲明：（一）被告應給付原告1,28
    1,877元，及自起訴狀繕本送達次日起至清償日止依照年息5
    ％計算之利息。（二）訴訟費用由被告負擔。（三）原告願
    供擔保，請准宣告假執行。
二、被告抗辯：本件車禍發生後，訴外人張登堯於現場製作完筆
    錄約一小時後，自行駕車離開，嗣自撞分隔島，經送醫不治
    死亡。被告所提出之估價單未區分前後二次車禍損害，且未
    扣除零件折舊。另財團法人臺灣經濟科技發展研究院就第二
    次車禍認為撞擊力道輕於第一次車禍之鑑定意見，並無可採
    ，且鑑定意見將車頭撞擊的修復工資亦列為第一次撞擊範圍
    ，又第二次車禍衝上分隔島，車尾及其他零件部分再次受損
    ，亦未列入評估，再鑑定報告認車輛減損價值25萬至30萬，
    顯然有違背一般經驗法則及論理法則。並聲明：原告之訴及
    其假執行之聲請均駁回。訴訟費用由原告負擔。如受不利益
    判決，願供擔保，請准宣告免為假執行。
三、得心證之理由：
（一）原告主張雙方車輛發生車禍之事實，已據提出道路交通事
      故現場圖、臺中市政府警察局道路交通事故初步分析研判
      表、相片、估價單等為證，復有本院主動向臺中市政府警
      察局第六分局調閱之本件交通事故全案卷宗資料在卷可查
      ，此部份事實，應可認定。。
（二）「汽車在同一車道行駛時，除擬超越前車外，後車與前車
      之間應保持隨時可以煞停之距離」、「汽車行駛時，駕駛
      人應注意車前狀況及兩車並行之間隔，並隨時採取必要之
      安全措施」道路交通安全規則第94條第1項、第3項定有明
      文。本件被告駕駛車輛未注意上開規定，致自後追撞前方
      訴外人張登堯駕駛之系爭車輛，而系爭車輛復再撞擊前方
      訴外人甲○○駕駛之車輛，造成原告所有系爭車輛受損，既
      可認定，則被告應注意能注意，而未注意上揭規定，致肇
      本件車禍，自有過失，足以認定。
（三）因故意或過失，不法侵害他人之權利者，負損害賠償責任
      ；汽車、機車或其他非依軌道行駛之動力車輛，在使用中
      加損害於他人者，駕駛人應賠償因此所生之損害。但於防
      止損害之發生，已盡相當之注意者，不在此限，民法第18
      4條第1項前段、第191條之2分別定有明文。查，被告就本
      件肇事發生既有過失，自應對被害人即原告所受車輛損害
      負侵權行為損害賠償責任。
（四）被告雖以前情抗辯，但本件經送財團法人臺灣經濟科技發
      展研究院就「一、本件車輛於第一現場及第二現場之毀損
      情況各為何？（以下簡稱鑑定事項一）二、本件車輛於第
      一現場及第二現場之修復費用（材料【誤載為質】與工資
      ）各為何？若有無法分別鑑定之毀損部份，則該毀損部位
      全部之修復費用（材料與工資）為何？（以下簡稱鑑定事
      項二）三、本件車輛於第一現場碰撞後，市場交易價值減
      損為何？如無法區分鑑定，則其最後市場交易價值減損為
      何？（以下簡稱鑑定事項三）」等事項為鑑定。經鑑定機
      關鑑定結果認為：
 　1、就本件車輛於第一現場及第二現場之毀損情況各為何？該
      鑑定機關認為：「由前述資料中可知，第一次車禍鑑定標
      的車輛主要受損部位於前、後兩處，而左、右兩側未受到
      撞擊，鑑定標的車輛因車身較低，且其前方車輛為車身較
      高之休旅車，因此鑑定標的車輛車頭前方已有插入前方車
      輛，使的車頭蓋體及保險桿上方均有刮痕；而車尾部分受
      後方撞擊，使鑑定標的車輛之引擎室向內凹陷。另，因車
      頭受撞擊而使得右側車頭略向內縮，因此導致鑑定標的車
      輛右側前葉子板受損，而側圍件因與右側前葉子板相連接
      ，進而可能導致受損。」、「由前述資料中可知，第二次
      車禍鑑定標的車輛主要受損部份在於車頭部份，依被告當
      事人提供之資料表示第二次撞擊之安全島『…經測現場量後
      ，事故現場緣石高度為15公分』，由於鑑定標的車輛車頭
      下巴較低，其高度約與緣石高度接近，故鑑定標的車輛之
      車頭下巴應可能撞擊安全島，且因本次車禍另有撞擊路樹
      ，依本院派員現場勘查時之觀察，鑑定標的車輛之前保險
      桿具有內凹情形（如下照片所示），因此第二次車禍之損
      壞包含有車頭下巴磨損及前保險桿內凹。」，被告雖抗辯
      鑑定意見就第二次車禍認為撞擊力道輕於第一次車禍云云
      ，但上述鑑定意見，僅就車輛二次車禍之損害情形為判斷
      說明，並非認為車禍力道為何。且被告抗辯所據東森新聞
      報導內容云云，亦經鑑定機關參酌，本院亦認為無再勘驗
      新聞內容之必要。況撞擊力道強弱與車輛受損部位多寡並
      非必然相關，本院認為，被告此部份之抗辯應無理由，仍
      應以鑑定機關上述鑑定意見為可採。
   2、就本件車輛於第一現場之修復費用為何？鑑定意見認為：
      「參、二次事故應修復項目之分析：一、依據前章分析結
      果，第二現場之車禍受損範圍為車頭下巴磨損及前險桿內
      凹，由第一現場車禍之照片觀察，並未傷及車頭下巴，因
      此車頭下巴之修復，應為第二現場車禍之修復範圍。二、
      而兩次事故均有傷及之部位為前保險桿，依據相關照片及
      現場觀察，前保險桿於第一次事故受損之情況，應已需更
      換整組前保險桿，因此即使第二次事故仍有傷及前保險桿
      ，但前保險桿之更換，應歸屬於第一次事故之修復項目中
      。三、至於其他修復項目，因與第二次事故無關，因此均
      應歸屬於第一次事故之修復項目中。」、「一、第一次事
      故之修復項目合理費用為新台幣玖拾捌萬元整（$958,000
      ）。」被告雖抗辯鑑定意見將車頭撞擊的修復工資亦列為
      第一次撞擊範圍，又第二次車禍衝上分隔島，車尾及其他
      零件部分再次受損，亦未列入評估云云，但第二現場之車
      禍受損範圍為車頭下巴磨損及前險桿內凹，由第一現場車
      禍之照片觀察，並未傷及車頭下巴，因此車頭下巴之修復
      ，應為第二現場車禍之修復範圍等情，已經鑑定機關陳述
      明確，再被告亦未證明第二次車禍系爭車輛雖衝上分隔島
      ，但車尾及其他零件部分有再次受損之事實，故被告上述
      抗辯，本院認為亦無可採。惟不法毀損他人之物者，被害
      人得請求賠償其物因毀損所減少之價額；負損害賠償責任
      者，除法律另有規定或契約另有訂定外，應回復他方損害
      發生前之原狀。因回復原狀而應給付金錢者，自損害發生
      時起，加給利息。第1項情形，債權人得請求支付回復原
      狀所必要之費用，以代回復原狀。為民法第196條、第213
      條所明定。又請求賠償物被毀損所減少之價值，得以修護
      費用為估價標準，但以必要者為限，例如修理材料費以新
      品換舊品應予折舊（最高法院77年5月17日77年度第9次民
      事庭會議決議參照）。查，本件被告過失不法毀損系爭車
      輛，已如上述，依前開規定，自應負侵權行為損害賠償責
      任，則以修復金額作為賠償金額，自屬有據。又系爭車輛
      之零件修理既係以新零件更換破損之舊零件，依上開說明
      ，自應將零件折舊部分予以扣除。查系爭車輛受損而修護
      費用計958,000元（包括工資220,800元【即鑑定書第48頁
      至第49頁編號1至編號34部分】、零件737,200元【即鑑定
      書第49頁至第50頁編號35至編號95部分】）。其中零件部
      分，依行政院所頒固定資產耐用年數表及固定資產折舊率
      之規定，【非運輸業用客車、貨車】之耐用年數為5年，
      依定率遞減法每年折舊1000分之369，另依營利事業所得
      稅查核準則第95條第6項規定「固定資產提列折舊採用定
      率遞減法者，以1年為計算單位，其使用期間未滿1年者，
      按實際使用之月數相當於全年之比例計算之，不滿1月者
      ，以1月計」，且依固定資產耐用年數表及固定資產折舊
      率之規定，非運輸業用客車耐用年數為5年，依定率遞減
      法每年折舊千分之369，且最後1年之折舊額加歷年折舊累
      計額，其總和不得超過該資產成本原額10分之9，殘值並
      應以10分之1為合度，亦即應扣除10分之9之零件折舊。查
      ，系爭車輛係76年（即西元1987年）7月出廠，有系爭車
      輛之車籍資料可憑，距系爭事故發生之109年8月8日，使
      用已逾5年，依上開說明，扣除折舊之累計金額應不得超
      過該資產成本原額10分之9。依此計算，系爭車輛更換新
      零件費用為737,200元，則扣除折舊後之零件費用為73,72
      0元（計算式：7372000.1＝73720）。再加計不計算折舊
      之工資220,800元後，系爭車輛維修費用之損害應為294,5
      20元（計算式：737200＋220800=294520）。
   3、就本件車輛於第一現場碰撞後，市場交易價值減損為何？
      鑑定意見認為：「貳、鑑定標的車輛鑑價之說明：一、一
      般而言在評估車輛合理價格時，除考慮車廠、車型外，同
      時會一併評估購入年份、行駛哩程、使用情況、車輛配備
      、保養情況等。二、本案鑑定標的車輛車廠為PORSCHE，
      其生產之車輛不僅具有性能，亦具有經久耐用、高妥善率
      之特性，加上其車輛之特殊性，使得PORSCHE中古車通常
      炙手可熱，其中又以911是PORSCHE最重要的車款，車數稀
      有、車價高貴的氣冷911，已脫離一般中古車之行情，甚
      至成為收藏玩家的投資標的，使其中古價格水漲船高。三
      、鑑定標的車輛為民國76年07月出廠，如前所述該車輛之
      特殊性，中古車價之減損較小，加上鑑定標的車輛911之
      氣冷式引擎，更是令特殊族群熱愛，因為車數不多，中古
      車價甚至一度的不跌反升，因此一般車輛之折舊法並不適
      用。四、鑑定標的同款車輛之中古價格，於國內市場上無
      普遍的參考依據，多為議價成交，因此本案將參考國外通
      路之市值及國內之911玩車文化風潮，再考量其特殊性，
      以訂定該車輛之合理價格。」、「參、鑑定標的車輛市場
      交易價值減損之分析及結果：一、依據前述評估，縱使鑑
      定標的車輛之年份高達34年之久，但因前述之特殊性，經
      查詢國外價格，價格亦呈現不一致性，概約由新台幣100
      萬至315萬間都有，而價位較低之車輛，甚至其使用性已
      經不佳，因此以本案鑑定標的車輛尚具有正常可使用性，
      評估該車輛於未發生事故前之合理價格為新台幣250萬至3
      00萬之間。二、鑑定標的車輛於第一次發生車禍受損之情
      況，因無重大撞擊而造成車樑嚴重損壞之情形，故僅需進
      行更換零件、板金等作業即可，且因車輛之特殊性，其於
      第一次發生車禍之市場交易價格減損約為當時合理車價之
      10%，故本案鑑定標的車輛之價值減損約為新台幣25萬至3
      0萬之間。」本件鑑定機關已詳細說明其鑑定之參考標準
      ，本院認為本件車輛於第一現場碰撞後，市場交易價值減
      損應以25萬元為適當，被告關於此部份之抗辯及原告逾此
      部分之主張，均無可採。
（五）綜上所述，本件原告得請求被告賠償之金額為544,520元
      （計算式：294520+250000＝544520）。
（六）給付無確定期限者，債務人於債權人得請求給付時，經其
      催告而未為給付，自受催告時起，負遲延責任。其經債權
      人起訴而送達訴狀，或依督促程式送達支付命令，或為其
      他相類之行為者，與催告有同一之效力，民法第229條第2
      項定有明文。又遲延之債務，以支付金錢為標的者，債權
      人得請求依法定利率計算之遲延利息。但約定利率較高者
      ，仍從其約定利率；應付利息之債務，其利率未經約定，
      亦無法律可據者，週年利率為5％，民法第233條第1項及第
      203條亦有明文。本件原告對被告之前揭損害賠償債權，
      既經原告起訴而送達訴狀，被告迄未給付，當應負遲延責
      任。是原告請求被告給付自起訴狀繕本送達被告次日即11
      0年2月20日起至清償日止，依照週年利率5％計算之法定遲
      延利息，核屬有據，應予准許。
（七）綜上所述，原告依侵權行為之法律關係，請求被告給付原
      告544,520元，及自110年2月20日起至清償日止，依照週
      年利率5％計算之利息，為有理由，應予准許。至原告逾此
      範圍之請求，為無理由，應予駁回。
四、本件事證已臻明確，兩造其餘提出之攻擊、防禦方法及證據
    ，經審酌後核與判決結果不生影響，爰不一一論述，附此敘
    明。　　　　　
五、原告勝訴部分，依民事訴訟法第389條第1項第3款規定，應
    由法院主動宣告原告於本判決確定前，即可依本判決命給付
    內容對被告財產聲請強制執行，並且依據被告聲請宣告被告
    如果預先提供擔保之後，就可免為假執行。至於原告請求不
    被允許部分的假執行聲請沒有理由，應予駁回。
六、訴訟費用負擔之依據：民事訴訟法第79條。
中　　華　　民　　國　　111 　年　　6 　　月　　28　　日
                        臺灣臺中地方法院沙鹿簡易庭
                            法  官  劉國賓
以上為正本，係照原本作成。
如不服本判決，應於判決送達後20日內向本院提出上訴狀並表明
上訴理由（須附繕本）；如委任律師提起上訴者，應一併繳納上
訴審裁判費。
中　　華　　民　　國　　111 　年　　6 　　月　　28　　日
                            書記官  許宏谷